臺灣高等法院刑事判決　　　　　　　　100年度上訴字第818號
上　訴　人
即　被　告　張志安
選任辯護人　林帥孝律師
上列上訴人因違反毒品危害防制條例案件，不服臺灣桃園地方法
院99年度訴緝字第114號，中華民國100年1月26日第一審判決（
起訴案號：臺灣桃園地方法院檢察署99年度偵字4194號、第6588
號、第6589號、第6590號、第10984號，移送併辦案號：99年度
偵字第11578號），提起上訴，本院判決如下：
    主  文
原判決撤銷。
張志安販賣第二級毒品，處有期徒刑肆年，未扣案之販賣第二級
毒品甲基安非他命所得之財物新臺幣伍佰元沒收之，如全部或一
部不能沒收時，以其財產抵償之。
    事  實
一、張志安（綽號技安、安董）明知甲基安非他命為毒品危害防
    制條例第2條第2項第2 款所稱之第二級毒品，依法不得販賣
    及持有，竟基於販賣第二級毒品甲基安非他命予李子暉施用
    以營利之犯意，於民國99年1月1日凌晨2 時11分許，接獲李
    子暉以門號0000000000號行動電話撥打至其當時所使用門號
    0000000000號行動電話之來電，李子暉在上開電話通聯中以
    新臺幣（下同）500 元之代價向張志安洽購第二級毒品甲基
    安非他命，兩人旋於同日凌晨2 時11分許通話後約1、2小時
    期間內之某時，在友人王志忠位在桃園縣桃園市○○路127
    巷25弄16號住處內，李子暉先交付張志安現金500元鈔票1張
    ，張志安即交付裝有第二級毒品甲基安非他命0.2 公克之夾
    練袋1 小包予李子暉，而以上開方式販賣第二級毒品甲基安
    非他命1次。嗣經警循線查知上情。
二、案經桃園縣政府警察局移送臺灣桃園地方法院檢察署檢察官
    偵查起訴暨移送併辦。
    理    由
壹、證據能力部分：
一、查本件被告張志安所為不利於己之陳述，並無證據足認係出
    於強暴、脅迫、利誘、詐欺、疲勞訊問、違法羈押或其他不
    正之方法，亦無違反法定障礙事由經過期間不得訊問或告知
    義務之規定而為，依刑事訴訟法第156條第1項、第158條之2
    規定，應認其有證據能力。
二、按被告以外之人於審判外之言詞或書面陳述，除法律有規定
    者外，不得作為證據；被告以外之人於偵查中向檢察官所為
    之陳述，除顯有不可信之情況者外，得為證據，刑事訴訟法
    第159條第1項、第159條之1第2 項定有明文。查證人李子暉
    於警詢之供述，係被告以外之人於審判外之言詞陳述，被告
    之辯護人於本院準備程序爭執其證據能力，查無傳聞法則例
    外之情形，依法自不得作為證據。惟參酌同法第166條之1第
    2項、第3項第6款，第166條之2 等規定及行詰問時，容許以
    陳述人先前不一致之陳述作為彈劾之法理，即非不得以之作
    為彈劾證據，用以爭執該被告以外之人於審判中陳述之證明
    力(最高法院99年台上字第4691號判決參照)。至證人李子暉
    於99年4 月21日偵查中具結向檢察官所為之證述，被告或辯
    護人並無法釋明有何顯有不可信之情況，依刑事訴訟法第15
    9條之1第2項規定，自得為證據。
三、再按錄音可為證據者，審判長應以適當之設備，顯示聲音，
    使當事人、代理人、辯護人或輔佐人辨認或告以要旨，刑事
    訴訟法第165條之1第2 項亦定有明文，乃就新型態證據之開
    示、調查方法而為之規定；所謂「以適當之設備，顯示」，
    通常以勘驗為之，重在辨別錄音聲音同一性，兼及錄音內容
    真實性。偵查犯罪機關依法定程序監聽之錄音，應認該監聽
    所得之錄音帶，始屬調查犯罪所得之證據，但依據監聽錄音
    結果予以翻譯而製作之通訊監察譯文，乃該監聽錄音內容之
    顯示，此為學理上所稱派生證據，屬於文書證據。此於被告
    或訴訟關係人對譯文真實性發生爭執或有所懷疑時，法院固
    應依刑事訴訟法第165條之1第2 項規定勘驗監聽之錄音帶踐
    行調查證據之程序，以確認該錄音聲音是否為本人及其內容
    與通訊監察譯文記載是否相符；然如被告或訴訟關係人對其
    監聽錄音譯文真實性並不爭執，顯無辨認其錄音聲音之調查
    必要性，是法院於審判期日就此如已踐行提示通訊監察譯文
    供當事人辨認或告以要旨，使其表示意見等程序並為辯論者
    ，其所為調查證據程序即無不合（最高法院96年度臺上字第
    1869號判決參照）。本案卷附被告張志安與李子暉通訊監察
    錄音譯文，檢察官、被告，以及指定辯護人對此譯文真實性
    ，俱不否認，該監聽譯文既經本院於審理時依法踐行文書證
    據之調查，自有證據能力，合先敘明。
貳、實體部分：
一、訊據上訴人即被告張志安於本院審理中坦承有上揭販賣第二
    級毒品甲基安非他命予證人李子暉之犯行不諱，且查：
(一)證人李子暉於99年4月21日偵訊時證稱：伊有使用門號00000
    00000號行動電話，於99年1月1日凌晨2時11分撥打被告所使
    用門號為0000000000號行動電話，伊在電話內向被告洽談欲
    購買500元安非他命1 包，又伊與被告係當天凌晨約2時30分
    許，在友人王志忠位於桃園縣桃園市○○路127 巷25弄16號
    住處，以500元之代價向被告購買安非他命1小包等語明確（
    見99年度偵字第6590號偵卷第139頁至第142頁），又證人李
    子暉於原審訊問時經具結之證述：「（檢察官問：你在99年
    1月間有無施用安非他命？）有...（檢察官問：你的安非他
    命是跟誰購買的？）張志安... （經審判長提示99年度偵字
    第6590號卷第133 頁反面，檢察官問：對於通訊監察譯文，
    這是你跟誰在對話？）張志安... 我問張志安他人在哪裡，
    然後我要跟張志安購買安非他命毒品，因為那個時候我早上
    要上班，我跟張志安說我只要500 元的安非他命，張志安跟
    我說要拿的話就拿1000元，『你拿個700 元，因為我跟你講
    我媽媽又在哭爸了』，這句話的意思就是說我拿500或700的
    話，張志安的媽媽會生氣。（檢察官問：你們後來有交易完
    成嗎？）有。（檢察官問：在哪裡交易？）在我朋友王志忠
    的家...（檢察官問：你們通完電話後是隔多久交易的？）1
    、2個小時。...約在王志忠的家裡，因為我在打電話的時候
    ，我人就在王志忠的家裡，王志忠的家是在地下室1 樓，張
    志安他們家是在王志忠家樓上的3 樓。（檢察官問：你們電
    話裡面講到『那你回來順便幫我買七星跟飲料』這句話是什
    麼意思？）就是張志安回家之後，順便幫我買七星跟飲料。
    而且這句話也代表張志安會回來到王志忠家裡找我... 我拿
    一張500 元給張志安，張志安他拿一包用夾鏈袋裝著的安非
    他命給我...（審判長問：你用500元是買多少公克的安非他
    命？）0.2公克...那一次不是合買，那一次是我要跟張志安
    買500 元的安非他命。（審判長問：你合買的經驗是如何？
    ）我們會三個人一個出500 。（審判長問：1500元可以買多
    少的安非他命？）大約是1克。」等語甚詳（見原審99 年度
    訴緝字第114 號卷第41頁反面至第44頁），核與證人於警詢
    、偵查中之供述均相一致。況且，證人與被告間並無任何深
    仇大恨，亦無任何金錢糾紛，當無構詞陷害被告之理由，其
    經檢察官及本院告以偽證罪之處罰規定後，應當無甘冒偽證
    罪刑受罰之風險，執意指稱被告有販賣第二級毒品安非他命
    之理，是本院認證人李子暉所證述聯絡購買及交付第二級毒
    品安非他命之前開情節，應可採信。
(二)又警方偵辦被告張志安涉嫌販賣毒品案，監察電話門號0000
    000000號行動電話與門號0000000000號行動電話於99年1月1
    日凌晨2時11分至2 時12分許之通聯譯文如下：「B（即證人
    李子暉，以下同）：安董你在哪？A （即被告張志安，以下
    同）：你要幹嘛？B：我要拿五百。A：你要就一千，五百塊
    幹嘛？B：我早上就要回去啦。A：不然這樣我跟你商量，你
    拿個七百塊，因為我跟你講我媽又再哭爸了。B ：好啦好啦
    ，那你回來順便幫我買七星跟飲料。A：好啦好啦。」1份（
    見99年度偵字第6590號偵卷第41頁）等在卷可稽。又被告亦
    自承有與證人李子暉一起施用二級毒品(甲基)安非他命（見
    原審99年度訴緝字第114 號卷第45頁反面），核與證人李子
    暉上開證述相符。足徵李子暉確有於上述時、地，向被告購
    買第二級毒品甲基安非他命之行為。至被告於本院準備程序
    中聲請對證人李子暉測謊，因被告於本院審理期日已坦承犯
    行，自無再對證人李子暉測謊之必要，附此敘明。
(三)再按販賣毒品係政府嚴予查緝之違法行為，非可公然為之，
    而毒品可任意分裝或增減其分量，每次買賣之價量，亦隨時
    隨雙方之資力、關係之深淺、需求之數量、對行情之認知、
    貨源之充裕與否、販賣者對於資金之需求程度，以及政府查
    緝之態度等因素，進而為各種不同之風險評估，而為機動性
    之調整，是其價格標準，自非一成不變，且販賣者從各種「
    價差」或「量差」或「純度」謀取利潤方式，亦有差異，然
    其所圖利益之非法販賣行為目的，則屬相同，並無二致。因
    之，販賣利得，除經被告坦承，或其價量至臻明確，確實難
    以究其原委。然按一般民眾普遍認知之毒品非法交易，向為
    政府查禁森嚴且重罰不寬貸，衡諸常情，倘非有利可圖，絕
    無甘冒重罰風險之理。從而，舉凡其有償交易，除足反證其
    確另基於某種非圖利本意之關係，而按同一價格轉讓，確未
    牟利之情形外，尚難因無法查悉其買進、賣出之差價，而諉
    無營利之意思，或阻卻販賣犯行之追訴，致知過坦承者難辭
    重典，飾詞否認者反得逞僥倖，而失情理之平。又販賣毒品
    者，其主觀上有營利之意圖，客觀上有販賣之行為即足構成
    ，至於實際上是否已經獲利則非所問。即於有償交付他人之
    初，係基於營利之意思，並著手實施，而因故無法高於購入
    之原價出售，最後不得不以原價或低於原價交付他人時，仍
    屬販賣行為。查被告張志安本身即有與證人李子暉一同施用
    第二級毒品之行為，此經被告自承在卷，已如上述，嗣後並
    有施用第二級毒品經原審裁定應送勒戒處所觀察勒戒之前科
    紀錄，有本院被告前案紀錄表1 份可稽，被告對於毒品取得
    非易，毒品交易為檢警機關嚴予取締之犯罪，法律並就此設
    有重典處罰，當知之甚明，被告若非有利可圖，豈有販售第
    二級毒品甲基安非他命予證人李子暉之意願，被告從中顯有
    利益可圖，被告主觀上有營利之意圖，自甚明確。
(四)按安非他命係屬毒品危害防制條例第二條第二項第二款所列
    之第二級毒品，甲基安非他命則屬同條項款附表《即其附表
    二編號89》所載之相類製品，依行政院衛生署管制藥品管理
    局之相關函釋，二者雖多為硫酸鹽或鹽酸鹽，可溶於水，為
    白色、略帶苦味之結晶，但使用劑量及致死劑量，仍屬有別
    ，且目前國內發現者似多為甲基安非他命之鹽酸鹽，可見安
    非他命與甲基安非他命係毒性不同之第二級毒品，施用安非
    他命後，其尿液不致檢出甲基安非他命陽性反應，而施用甲
    基安非他命後，其尿液可檢出甲基安非他命和其代謝物安非
    他命成分，而目前國內緝獲之白色結晶或粉末安非他命毒品
    ，其成分多為甲基安非他命，業經行政院衛生署管制藥品管
    理局中華民國93年11月2 日以管檢字第0930010499號函釋在
    案，而為本院職務上所已知。本件，被告販售予李子暉之毒
    品並未扣案，無從鑑驗其毒品成分，惟被告為警查獲後所採
    尿液，檢出甲基安非他命陽性反應，經檢察官聲請裁定觀察
    勒戒後，為不起訴處分，有不起訴處分書乙份可稽。依上開
    說明，可認定被告販售予李子暉之毒品係甲基安非他命，而
    非安非他命。
(五)綜上，本件事證明確，被告販賣第二級毒品之犯行堪以認定
    ，應依法論科。
二、按甲基安非他命為毒品危害防制條例第2條第2 項第2款所稱
    之第二級毒品，依法不得販賣及持有。核被告張志安所為，
    係違反毒品危害防制條例第4條第2項之販賣第二級毒品罪。
    被告販賣第二級毒品甲基安非他命前持有第二級毒品甲基安
    非他命之低度行為，為販賣之高度行為所吸收，不另論罪。
    又本件係法定刑為無期徒刑或7 年以上有期徒刑之罪，刑責
    甚重。惟被告販賣毒品之數量僅0．2 公克，所得金額為500
    元，足認係零星販售，與大盤毒梟不可相提並論，實有法重
    情輕，顯堪憫恕之情形，本院認縱科以法定最低刑，尚嫌過
    重，爰依刑法第59條規定，酌減其刑。
三、原審據以論罪科刑固非無見，惟(一)、被告係販售甲基安他
    命，原審誤認係安非他命，已有未洽；(二)、被告僅販售一
    小包甲基安非他命，有情輕法重情形，原審未依法酌減其刑
    ，亦嫌過重。被告上訴，請求從輕量刑，核有理由，應由本
    院將原判決撤銷改判。爰審酌被告前未曾因犯罪受有期徒刑
    以上刑之宣告，有本院被告前案紀錄表1 份附卷可參，然被
    告年輕力壯，身體健全，不思戮力上進，循正當途徑獲致財
    物，明知第二級毒品甲基安非他命足以殘害人之身體健康，
    助長社會不良風氣，竟為圖非法獲利，販賣第二級毒品甲基
    安非他命予他人以營利，應予非難，惟念犯後已能坦承犯行
    ，且販賣數量甚微，所得有限等一切情狀，爰量處如主文第
    二項所示之刑，以資懲儆。
四、被告販賣第二級毒品甲基安非他命所得財物為500 元，雖未
    經扣案，然因係犯罪所得之財物，依毒品危害防制條例第19
    條第1 項之規定，併予宣告沒收之，如全部或一部不能沒收
    時，以其財產抵償之。至於起訴書所載其餘扣案之物，均非
    被告所有，且與本案被告販賣第二級毒品之犯行無涉，本院
    自不另為沒收之諭知。
五、另檢察官移送併辦之臺灣桃園地方法院檢察署99年度偵字第
    11578 號案件，與本案起訴之犯罪事實相同，為事實上同一
    案件，附此敘明。
據上論斷，應依刑事訴訟法第369條第1項前段、第364條、第299
條第1項前段，毒品危害防制條例第4條第2項、第19條第1項，刑
法第11條前段，第59條，判決如主文。
本案經檢察官林秀濤到庭執行職務。
中    華    民    國  100    年    5    月    25     日
            刑事第十七庭  審判長法  官  王炳梁
                                法  官  黃雅芬
                                法  官  陳世宗
以上正本證明與原本無異。
如不服本判決，應於收受送達後10日內向本院提出上訴書狀，其
未敘述上訴之理由者並得於提起上訴後10日內向本院補提理由書
（均須按他造當事人之人數附繕本）「切勿逕送上級法院」。
                                書記官  李佳穎
中    華    民    國   100    年    5     月    25    日
附錄：本案論罪科刑法條全文
毒品危害防制條例第4條第二項
製造、運輸、販賣第一級毒品者，處死刑或無期徒刑；處無期徒
刑者，得併科新臺幣 2 千萬元以下罰金。
製造、運輸、販賣第二級毒品者，處無期徒刑或 7 年以上有期
徒刑，得併科新臺幣 1 千萬元以下罰金。
製造、運輸、販賣第三級毒品者，處 5 年以上有期徒刑，得併
科新臺幣 7 百萬元以下罰金。
製造、運輸、販賣第四級毒品者，處 3 年以上 10 年以下有期
徒刑，得併科新臺幣 3 百萬元以下罰金。
製造、運輸、販賣專供製造或施用毒品之器具者，處 1 年以上
7 年以下有期徒刑，得併科新臺幣 1 百萬元以下罰金。
前五項之未遂犯罰之。